【裁判字號】    98,交聲,246
【裁判日期】    980306
【裁判案由】    交管條例聲異
【裁判全文】
臺灣板橋地方法院交通事件裁定         98年度交聲字第246號
原處分機關  交通部公路總局臺北區監理所板橋監理站
異  議  人
即受處分人  甲○○
上列受處分人因違反道路交通管理處罰條例案件，對於交通部公
路總局臺北區監理所板橋監理站於民國98年1 月21日所為之裁決
（原處分案號：板監裁字第41-A01YQ8939號），聲明異議，本院
裁定如下：
    主  文
異議駁回。
    理  由
一、原處分意旨略以：受處分人甲○○為車牌號碼J9W-215 號重
    型機車之所有人，該重型機車確於民國97年12月20日19時25
    分許，在臺北市○○路3 號之2 處，有在設有禁止停車標誌
    之處所停車之違規事實，經臺北市政府警察局交通警察大隊
    以北市警交大字第A01YQ8939 號舉發違反道路交通管理事件
    通知單（下稱舉發通知單）逕行舉發。嗣經原處分機關於98
    年1 月21日以板監裁字第41-A01YQ8939號違反道路交通管理
    事件裁決書，爰依道路交通管理處罰條例第56條第1 項第4
    款之規定，裁處罰鍰新臺幣（下同）600 元云云。
二、本件異議意旨略以：受處分人甲○○於97年12月20日19時25
    分許，在臺北市○○路3 號之2 騎樓下停車後至商店內購買
    物品，出商店時車牌號碼J9W-215 號重型機車已被置於拖吊
    車上，異議人向警員表示請直接舉發，不要將機車載走（且
    斯時尚有其他機車正被拖吊），警員即向異議人表示已上車
    就無法再放下，異議人隨即至拖吊場，異議人位於承德路卻
    要至濱江街之拖吊場取車，又拖吊場之輸入時間起算逾30分
    鐘即加收保管費，但異議人於30分鐘根本無法到達上開拖吊
    場：(一)、依比例原則所揭示為達成特定目的、結果所採取方
    法、措施，必須符合合理、比例的原則內容觀之，異議人所
    停地點並無礙於交通，而採取之拖吊手段已悖於上開原則；
    (二)、又依臺北市政府警察局管理違規停放車輛拖吊及保管作
    業規定第2 條第4 項第3 款規定：．．．，另違規停放之機
    車，如已被移置至大貨車上，即不得依駕駛人之請求停止拖
    吊，亦同時違背授權明確性原則；又異議人遭拖吊之地點，
    亦非由距離較近之拖吊場進行拖吊，導致異議無法於30分鐘
    內到達，而加收車輛保管費，異議人不服，卻莫可奈何，為
    此，爰依法聲明異議云云。
三、按汽車駕駛人停車時，在設有禁止停車標誌之處所停車之情
    形者，處新臺幣600元以上1200元以下罰鍰；前揭情形，交
    通勤務警察、依法令執行交通稽查任務人員或交通助理人員
    ，應責令汽車駕駛人將車移置適當處所；如汽車駕駛人不予
    移置或不在車內時，得由該交通勤務警察、依法令執行交通
    稽查任務人員或交通助理人員為之，道路交通管理處罰條例
    第56條第1項第4款、第3項分別定有明文。又依道路交通安
    全規則第2  條第1  款所定，汽車指在道路上不依軌道或電
    力架線而以原動機行駛之車輛（包括機器腳踏車），故機車
    駕駛人亦應遵守上揭規定為之。
四、經查：
  (一)、本件異議人甲○○為車牌號碼J9W-215 號重型機車之所有
      人，該重型機車確於97年12月20日19時25分許，在臺北市
      ○○路3 號之2 處，有在設有禁止停車標誌之處所停車之
      違規行為，此為異議人所不爭執，並有臺北市政府警察局
      97年12月24日北市警交大字第A01YQ8939 號舉發通知單、
      交通部公路總局臺北區監理所板橋監理站98年1 月21日板
      監裁字第41-A01YQ8939號違反道路交通管理件裁決書影本
      各1 紙及採證照片6 幀附卷可稽，是異議人上揭交通違規
      事實，應堪認定。
  (二)、異議人甲○○雖辯稱：異議人所停地點並無礙於交通，而
      採取之拖吊手段已悖於比例原則云云。然查：按人行道指
      為專供行人通行之騎樓、走廊，及劃設供行人行走之地面
      道路，與人行天橋及人行地下道；又在人行道、設有禁止
      臨時停車標誌、標線處所，不得臨時停車，道路交通管理
      處罰條例第3條第1項第3款及道路交通安全規則第11 1條
      第1項第1款、第3款分別定有明文。又本院觀諸卷附採證
      照片可知，異議人異議人停車之處所確屬專供行人通行之
      騎樓無疑；且前揭停放汽車處所確有「騎樓．人行道禁止
      停車」之標誌，且未有何遮蔽物或難以察覺之情形，自可
      期待異議人停放車輛於該處時，對上揭禁止停車標誌有所
      知悉。況人行道之設置目的係專供行人通行之用，基於道
      路交通管理之公益目的，自不容私人停車佔用以妨礙行人
      通行之安全，而異議人遭舉發之處所既屬人行道，且設置
      有禁止停車之標誌，依法本係禁止停車之處所，是異議人
      為合法領有駕駛執照之人，其停放車輛自應隨時注意各路
      段所設置之標誌、標線及號誌並應遵行之。是以，異議人
      上開所辯，顯屬無據。
  (三)、異議人甲○○另再以：依臺北市政府警察局管理違規停放
      車輛拖吊及保管作業規定第2 條第4 項第3 款規定：．．
      ．，另違規停放之機車，如已被移置至大貨車上，即不得
      依駕駛人之請求停止拖吊，亦同時違背授權明確性原則；
      又異議人遭拖吊之地點，亦非由距離較近之拖吊場進行拖
      吊，導致異議無法於30分鐘內到達，而加收車輛保管費，
      異議人不服，卻莫可奈何云云。然按汽車駕駛人有第56條
      第1 項各款違規停車情形，交通勤務警察、依法令執行交
      通稽查任務人員或交通助理人員，應責令汽車駕駛人將車
      移置適當處所；如汽車駕駛人不予移置或不在車內時，得
      由該交通勤務警察、依法令執行交通稽查任務人員或交通
      助理人員為之，道路交通管理處罰條例第56條第3 項定有
      明文，足見交通勤務警察於舉發違規停車後，應責令汽車
      駕駛人將車移置適當處所，此為舉發警員依法應為之處理
      程序；本院核諸附卷之舉發採證照片，異議人於本件違規
      行為之時，顯不在車內，是以舉發之警員將該車移置適當
      處所，以利用路人通行，並無違法之處。且行政機關依其
      專業對汽機車拖吊細節頒布行政規則，或執法人員於執法
      當場依其專業判斷進行實際之指揮作為，均屬行政機關享
      有之「判斷餘地」，若無明顯過當或違法之處，本院自應
      予尊重。是異議人所辯前揭情詞，均不能據為免責之理由
      。
五、綜上所述，本件異議人即受處分人甲○○違規事證明確，原
    處分機關爰依道路交通管理處罰條例第56條第1 項第4 款之
    規定，並參酌違反道路交通管理事件統一裁罰基準表之規定
    ，裁處罰鍰600 元，核無違誤，異議人之異議為無理由，應
    予駁回。
六、據上論斷，應依道路交通案件處理辦法第19條，裁定如主文
    。
中    華    民    國    98    年    3     月    6     日
                  交通法庭    法  官  許映鈞
以上正本證明與原本無異
如不服本裁定應於送達後5 日內向本院提出抗告狀
                              書記官  范煥堂
中    華    民    國    98    年    3     月    6     日


司法院資訊處製作；財團法人民間司法改革基金會備份。
